【裁判字號】    95,裁,2408
【裁判日期】    951031
【裁判案由】    消防法
【裁判全文】
最  高  行  政  法  院  裁  定
                                     95年度裁字第02408號
上  訴  人  乙○○○
被 上訴 人  高雄市政府
代  表  人  甲○○
上列當事人間因消防法事件，上訴人對於中華民國94年5月31日
高雄高等行政法院94年度簡字第130號判決，提起上訴，本院裁
定如下：
    主  文
上訴駁回。
上訴審訴訟費用由上訴人負擔。
    理  由
一、按對於適用簡易程序之裁判提起上訴或抗告，須經本院許可
    ，且該許可以訴訟事件所涉及之法律見解具有原則性者為限
    ，行政訴訟法第235條定有明文。
二、原判決駁回上訴人在原審之訴，係以：本件上訴人為高雄市
    前鎮區進村4巷7號「鴻進煤氣有限公司」之負責人，前經內
    政部消防署於93年10月29日派員前往高雄縣大寮鄉會結村86
    之31號「高雄縣仕新煤氣分裝有限公司」實施抽查時，發現
    鴻進煤氣有限公司所有而存放於該處已逾檢驗合格期限未依
    規定送檢已灌裝完竣之液化石油氣鋼瓶2支，乃將全案移由
    高雄縣消防局函轉被上訴人所屬消防局辦理，並由被上訴人
    所屬消防局以93年11月14日第006496號舉發違反消防法案件
    通知單予以舉發，案經被上訴人核認鴻進煤氣有限公司有違
    反消防法第15條及同法條授權訂定之「公共危險物品及可燃
    性高壓氣體設置標準暨安全管理辦法」第75條規定，乃依據
    同法第42條及「違反消防法第15條有關公共危險物品及可燃
    性高壓氣體設置標準暨安全管理規定之裁處基準表」之規定
    ，處上訴人新臺幣（下同）3萬元罰鍰等情，有上開處分書
    、消防違規罰鍰繳款書、被上訴人所屬消防局舉發違反消防
    法案件通知單、該局南區大隊瑞隆分隊陳報單、取締危險物
    品現場照片二幀等影本附於原處分卷可稽，洵堪信實。次查
    國家對人民自由及權利之限制，應以法律定之且不得逾越必
    要程度，憲法第23條固定有明文。但法律內容不能鉅細靡遺
    ，一律加以規定，其屬細節性、技術性之事項，法律自得授
    權主管機關以命令定之，俾利法律之實施。消防法第15條第
    1項規定，乃係就實現消防法目的有關之重要事項設立行為
    規範；至具體之行為準則，依同條第2項規定，則係將可燃
    性高壓氣體之範圍及分類，製造、儲存或處理場所之位置、
    構造及設備之設置標準，儲存、處理及搬運之安全管理辦法
    ，明定授權由中央主管機關會同中央目的事業主管機關定之
    。基此，內政部消防署即依該法條授權而訂定上開設置標準
    暨安全管理辦法，而該設置標準暨安全管理辦法乃係針對前
    開授權之管理事項所作細節性、技術性事項之規定，並無逾
    越母法（消防法）規定範圍，自與法律保留原則無違，自得
    適用之。至「各級消防主管機關辦理消防安全檢查違法案件
    處理注意事項」及「違反消防法第15條有關公共危險物品及
    可燃性高壓氣體設置標準暨安全管理規定之裁處基準表」，
    則為內政部為執行消防法及協助下級機關處理消防安全檢查
    業務及提供各項違規行為裁罰之參考基準，究其性質，乃為
    基於法定職權所發布之作業性及裁量性之行政規則，均無逾
    越消防法之規定，且符合消防法之立法目的，亦難謂違反法
    律保留及授權明確性原則。再者，上開設置標準暨安全管理
    辦法及消防安全檢查違法案件處理注意事項，並未就違規行
    為應如何處罰加以規定，其相關之裁罰依據，則係規定於消
    防法第42條，而本件被上訴人即係以上訴人有未符合上開設
    置標準暨安全管理辦法第75條規定之違章行為，而依消防法
    第42條規定對上訴人科處罰鍰，是上訴人指稱被上訴人係依
    據「公共危險物品及可燃性高壓氣體設置標準暨安全管理辦
    法」及「各級消防主管機關辦理消防安全檢查違法案件處理
    注意事項」等為裁罰依據，顯然違反法律保留原則云云，自
    有誤解。職此之故，被上訴人以上訴人儲存逾檢驗期限之鋼
    瓶2桶，屬一般違規之等級，乃對其裁處3萬元罰鍰，尚無裁
    量違法可言。末查上訴人經營煤氣公司，其對該項營業之危
    險性自無不知之理，並有遵守上開設置標準暨安全管理辦法
    等相關規定，以確保其營業之安全無虞之義務，故上訴人縱
    非故意違反法令之禁止規定或作為義務，亦難謂無過失，則
    依司法院釋字第275號解釋意旨，自仍應受罰等由資為判斷
    之論據。
三、本件上訴意旨略以：消防法第15條第2項但書將相關核心事
    項，空白授權內政部消防署自行訂定之「公共危險物品及可
    燃性高壓氣體設置標準暨安全管理辦法」，違反法律保留原
    則。又「各級消防主管機關辦理消防安全檢查違法案件處理
    注意事項」及「公共危險物品及可燃性高壓氣體各類事業場
    所違規程度裁處分類表」，僅屬行政機關內部之行政規則，
    被上訴人據以處罰上訴人，亦有未合。原判決未予以糾正而
    維持原處分，不無違誤等語。
四、本院按：本件原處分所適用之「公共危險物品及可燃性高壓
    氣體設置標準暨安全管理辦法」，係經消防法第15條第2項
    具體明確授權訂定之法規命令，而「各級消防主管機關辦理
    消防安全檢查違法案件處理注意事項」及「公共危險物品及
    可燃性高壓氣體各類事業場所違規程度裁處分類表」，乃主
    管機關基於法定職權所發布之作業性及裁量性之行政規則，
    均無逾越消防法之規定，且符合消防法之立法目的，亦難謂
    違反法律保留及授權明確性原則。業經原判決剖析甚詳，上
    訴意旨仍就此加以爭執，經核無所涉及之法律見解，具有原
    則上之重要情事，上訴人提起上訴，不合首揭規定，不應許
    可，其上訴難謂合法，應予駁回。
五、依行政訴訟法第249條第1項前段、第104條、民事訴訟法第
    95條、第78條，裁定如主文。
中    華    民    國    95    年    10    月    31    日
                  第四庭審判長法  官  高  啟  燦
                              法  官  黃  璽  君
                              法  官  廖  宏  明
                              法  官  楊  惠  欽
                              法  官  林  樹  埔
以  上  正  本  證  明  與  原  本  無  異
中    華    民    國    95    年    11    月    2     日
                              書記官  彭  秀  玲


司法院資訊處製作；財團法人民間司法改革基金會備份。
